臺灣屏東地方法院刑事判決　　　　　　　94年度交訴字第63號
公　訴　人　臺灣屏東地方法院檢察署檢察官
被　　　告　甲○○
上列被告因過失致死案件，經檢察官提起公訴（94年度偵字第
1838號），本院裁定依簡式審判程序判決如下：
    主  文
甲○○因過失致人於死，處有期徒刑伍月，如易科罰金，以佰
元折算壹日。
    事  實
一、甲○○於民國94年2 月25日上午7 時50分左右，騎乘車號
　  PDV-502 號機車，沿限速50公里的屏東縣內埔鄉○○路，由
　  東 (成德村)往 西 (內埔村)方 向直行，途經昌宏路116 號
　  前之岔路時，甲○○應注意行車不得超速，且行經無號誌之
    交岔路口，應減速慢行，作隨時停車之準備，而依當時情形
    ，又無不能注意之情事，適有鄔劉秋梅從昌宏路116 號住處
    庭院騎車號WQP-338 號機車要進入昌宏路再左轉往東 (成德
    村)方 向行駛 (即與甲○○對向)， 甲○○因疏未注意上開
    事項，在接近昌宏路116 號前面時，在視線已被其右手邊大
    象小吃部建物遮住之情形下，未減速慢行，作隨時停車準備
    ，以避免大象小吃部旁邊的昌宏路116 號有人、車從庭院行
    至路上而發生危險，仍以50到60公里的時速超速行駛，因此
    在發現鄔劉秋梅亦疏未注意轉彎車應讓直行車先行，而從其
    右手邊昌宏路116 號庭院騎到昌宏路上欲左轉行駛時，閃避
    不及而撞上鄔劉秋梅，造成鄔劉秋梅頭部外傷併顱骨碎裂，
    雖經送醫急救，仍於當日上午傷重不治死亡。甲○○於肇事
    後即留在現場，並於警員到場處理時，發覺為其肇事前，即
    向警員坦承為其肇事而為自首並接受審判。
二、案經屏東縣警察局內埔分局報告相驗後，由鄔劉秋梅配偶乙
　　○○訴由臺灣屏東地方法院檢察署檢察官偵查起訴。
    理  由
一、訊據被告甲○○對其於上揭時、地因超速行駛，未依規定減
    速，致閃避不及而撞擊被害人鄔劉秋梅所騎之機車，並因而
    使被害人受有頭部外傷併顱骨碎裂之傷害而死亡之事實供承
    不諱，核與證人周文萍於偵查中所證稱，目擊被害人甫騎車
    進入昌宏路，即遭被告撞及等情節無違，並有現場圖、現場
    照片等在卷可資佐証；且被害人係因本件車禍受有頭部外傷
    併顱骨碎裂而死亡，有國仁醫院出具之診斷證明書附卷可憑
    ，並經臺灣屏東地方法院檢察署檢察官督同法醫師相驗明確
    ，有相驗屍體證明書、驗斷書及勘驗筆錄等在卷可憑。
二、按行車速度，依標誌或標線之規定，無標誌或標線者，行經
    經無號誌之交岔路口應減速慢行，作隨時停車之準備，道路
    交通安全規則第93條1 項第2 款定有明文。此乃被告應注意
    並能注意之事項，而案發地點之速限為每小時50公里，已經
    警查明後載於道路交通事故調查報告表，而自昌宏路116 號
    庭院進入昌宏路，該通道與昌宏路呈交岔狀態，且無交通號
    誌，有現場圖及現場照片多張附卷可憑，被告於上揭時地駕
    車本應注意上揭規定，且依當時情形，又無不能注意之情形
    ，乃竟疏於注意，以時速50至60公里速度超速行車，於經過
    上開岔路時未減速慢行，作隨時停車之準備，致肇事使被害
    人受創死亡，其有過失，已經明顯；而本件經本院依職權送
    請台灣省高屏澎區車輛行車事故鑑定委員會鑑定結果，亦認
    為被告行經交岔路口未減速慢行，也是肇事原因，此有該會
    94年9 月2 日高屏澎鑑字第940559號鑑定意見書可稽。被害
    人因本件車禍死亡，與被告之過失行為間並有相當因果關係
    ，罪證明確，被告犯行已堪認定。
三、本件被告駕駛機車肇事致人於死，核其所為係犯刑法第276
    條第1 項之過失致人於死罪；被告於肇事後即留在現場，並
    於警員到場處理時，發覺為其肇事前，即向警員坦承為其肇
    事，已經警載明於被告之筆錄，堪認被告已為自首，應依刑
    法第六十二條前段減輕其刑。審酌被告並無前科，有台灣高
    等法院被告前案紀錄表可憑，素行尚佳、其過失情節為超速
    且行經無號誌交岔路口未減速慢行，而被害人自上述昌宏路
    116 號通往昌宏路之通道駛入昌宏路並左轉時，未依道路交
    通安全規則第102 條第1 項第6 款「轉彎車應讓直行車先行
    」之規定，禮讓沿昌宏路直行之被告車輛先行，致發生本件
    事故，顯亦為本件事故發生原因之一，上開鑑定委員會之鑑
    定意見亦同此見解（鑑定意見並認為被害人之過失為肇事主
    因，被告之過失為次因），可見本件事故非應由被告負單一
    、完全之責任、被告之過失行為致被害人死亡，被害人家屬
    痛失親人，所生損害嚴重、被告於犯後自首，並迄審理終結
    時均坦承其過失情節，雖尚未與被害人家屬達成和解，惟已
    透過強制責任險之保險制度，使被害人家屬取得新台幣（下
    同）140 萬元之賠償，此經告訴人當庭陳明，且被告亦當庭
    表示願意再賠償被害人家屬60萬元，但因被害人家屬當庭表
    示要求另外160 萬元（總計300 萬元）之賠償始願與被告和
    解，致和解無法成立，亦經被告、告訴人乙○○當庭陳明等
    一切情狀，爰酌情量處如主文所示之刑，並諭知易科罰金之
    折算標準。
四、至告訴代理人雖一再請求本院傳訊證人周文萍以證明案發經
    過，並以: （一）被告犯後調解時表示只願賠償20萬元，犯
    後態度惡劣、（二）被害人於案發前確曾在路旁等候，確定
    無車通行時，始進行轉彎，而被害人遭撞擊之路口距離昌宏
    路左方（即被告駛來之方向）約36公尺處有一彎道，被害人
    無法看見該處以外來車之情形，故被害人雖有確認左方沒有
    來車後始行起動，但因反應時間僅有2 、3 秒（以被告所稱
    時速為60公里計算），故仍反應不及而遭被告撞擊，故被害
    人對於本案之發生並無過失等語，認為被告之過失情節嚴重
    ，並應對於本案負惟一之責任，請求對於被告從重量刑。惟
    查:
（一）本件被告與被害人之過失情節，已經檢察官證明，有前述
      證據可憑，並經被告坦承無誤，復經上該鑑定委員會提出
      相同之鑑定意見，而本案之當事人即檢察官與被告均表示
      無須再行調查其他證據，則告訴人或告訴代理人於本案中
      之地位僅係向檢察官表明告訴之意思，於訴訟中並無請求
      調查證據之權，更遑論對證人詰問或對證據表示意見，故
      告訴人上開調查證據之請求，對於法院自無拘束力，先予
      說明。
（二）證人周文萍於偵查中已具結證稱：其於案發時離現場很近
      ，所以見到被害人一騎機車出昌宏路即被撞，尚未察覺被
      害人是要左轉或右轉等語，其證詞已屬明確。至於本案被
      害人之過失係在於未「讓」直行車先行，而非未先「停」
      車於路口再開，此觀諸上該道路交通安全規則第102 條第
      1 項第6 款之文義即明，則被害人縱有先「停」於上開交
      岔路口再行起動，亦與其有無「讓」被告之機車先行無關
      ，故證人周文萍自無由本院依職權再行傳訊之必要。
（三）本件縱依告訴人所主張，於撞擊地點前30餘公尺處有一彎
      道，若依被告所供其時速為60公里，則被害人於見到被告
      之車輛至被撞擊前僅有2 至3 秒之反應時間等情，依卷附
      現場照片及現場圖所示，被害人遭撞擊之地點係距離昌宏
      路之道路邊緣2.2 公尺處，可見被害人係一起動駛離昌宏
      路116 號前之路口即遭撞擊，所需之時間顯然極短，若被
      害人果曾於起動前2 至3 秒察覺被告之機車，並有禮讓之
      意，顯不可能於駛離道路邊緣2.2 公尺處即遭到撞擊，故
      告訴人所極力主張被害人確曾想「讓」被告先行，但因被
      告速度太快，距離太短，所以反應不及，故被害人並無未
      讓直行車先行之過失一節，尚乏證據，公訴人及鑑定委員
      會上開認為被害人有未讓直行車先行之過失一節，應可採
      認。
（四）本件被害人與有如上所述之過失等情，既如前述，則告訴
      人基於認為被害人對於本件事故之發生完全沒有責任所提
      車之賠償金額（300 萬元），即難認為應完全由被告負擔
      ，而被告已經透過保險制度賠償告訴人140 萬元，復於本
      院審理中一再表明願意再賠償告訴人60萬元，合計賠償告
      訴人200 萬元等情，雖為告訴人所拒絕，但已足認被告並
      非無賠償之誠意，其提出之賠償金額建議，亦難謂無真誠
      和解之意，故告訴人仍以被告拒絕賠償共計300 萬元之金
      額，認被告犯後態度惡劣，毫無悔意，尚難認有理由。
（五）綜上所述，告訴人所提出證據之調查，並無必要，而其認
      為被告犯後態度不佳，應從重量刑之依據，亦難認有理由
      ，爰仍量處被告如主文所受之刑，附此敘明。
據上論斷，應依刑事訴訟法第299 條第1 項前段、第273 條之1
第1 項、刑法第276 條第1 項、第62條前段、第41條第1 項，罰
金罰鍰提高標準條例第1 條前段、第2 條，判決如主文。
本案經檢察官王光傑到庭執行職務。
中　　華　　民　　國　　94　　年　　9 　　月　　28　　日
                  交通法庭    法  官  莊鎮遠
以上正本證明與原本無異。
如不服本判決應於收受本判決送達後十日內向本院提出上訴書狀
，其未敘述上訴理由者，並得於提起上訴後十日內向本院補提理
由書狀（均須按他造當事人之人數附繕本）「切勿逕送上級法院
」
中　　華　　民　　國　　94　　年　　9 　　月　　28　　日
                              書記官  薛慧茹
附錄本判決論罪之法條：
刑法第276條第1項
因過失致人於死者，處二年以下有期徒刑、拘役或二千元以下
罰金。
